臺北高等行政法院裁定
                                      100年度簡字第404號
原      告　喜洋洋國際有限公司
代　表　人　林叔宏（董事）住同上
被      告　財政部
代　表　人  李述德（部長）住同上
上列當事人間違反海關緝私條例事件，原告不服財政部中華民國
100 年5 月12日台財訴字第10000157670 號（案號：第10000558
號）訴願決定，提起行政訴訟，本院裁定如下：
　　主  文
原告之訴駁回。
訴訟費用由原告負擔。
　　理  由
一、按「人民因中央或地方機關之違法行政處分，認為損害其權
    利或法律上之利益，經依訴願法提起訴願而不服其決定，或
    提起訴願逾三個月不為決定，或延長訴願決定期間逾二個月
    不為決定者，得向高等行政法院提起撤銷訴訟。」、「原告
    之訴，有左列各款情形之一者，行政法院應以裁定駁回之。
    但其情形可以補正者，審判長應定期間先命補正：……十、
    起訴不合程式或不備其他要件者。」行政訴訟法第4 條、第
    107 條第1 項第10款分別定有明文。次按「行政訴訟原以官
    署之處分為標的，倘事實上原處分已不存在，則原告之訴因
    訴訟標的之消滅即應予以駁回。」「當事人請求標的消滅，
    其訴訟關係即應視為終結。」經最高行政法院（民國89年7
    月1 日改制前為行政法院，下同）分別著有27年判字第28號
    及30年判字第16號判例可資參照。另「行政法院二十七年判
    字第二十八號及三十年判字第十六號判例，係因撤銷行政處
    分為目的之訴訟，乃以行政處分之存在為前提，如在起訴時
    或訴訟進行中，該處分事實上已不存在時，自無提起或續行
    訴訟之必要；首開判例，於此範圍內，與憲法保障人民訴訟
    權之規定，自無牴觸。」亦經司法院釋字第213 號解釋在案
    。又最高行政法院61年裁字第92號判例：「人民對官署所為
    更正之新處分，如有不服，祇能於法定期限內，另行提起訴
    願，不得對於已不存在之前行政處分，請求行政救濟。」亦
    採相同見解。因此，提起上開行政訴訟法第4 條所規定之撤
    銷訴訟，須以行政處分已存在且發生效力為前提，苟行政處
    分並不存在或未發生效力，當事人仍對之提起行政訴訟，依
    照上開規定意旨，即有起訴不備其他要件之違法；又縱然行
    政處分業已存在，且發生效力，既未經訴願程序，亦不符行
    政訴訟法第4 條提起撤銷訴訟之要件，亦有起訴不備其他要
    件之違法，且依其情形，上開二例均無法補正，行政法院應
    以裁定駁回之。
二、本件原告委由大來國際股份有限公司於96年5 月16日向財政
    部臺北關稅局報運進口貨物乙批（進口報單號碼：第CA/96/
    033/00434 號），原申報價格為新臺幣（以下同）49,344元
    ，業經徵稅放行；嗣原處分機關實施事後審核，檢具相關資
    料送請駐義大利代表處經濟組協助查證結果，報關檢附之發
    票與供應商之原始交易發票內容不盡相同，復參據財政部關
    稅總局驗估處簽復查價結果，系爭貨物完稅價格為543,346
    元，經審理原告虛報進口貨物價值、繳驗變造發票，逃漏稅
    款之違章成立，爰依海關緝私條例第37條第1 項、第44條、
    行為時加值型及非加值型營業稅法第51條第7 款及貿易法第
    21條等規定，除追徵進口稅55,538元、營業稅27,477元、推
    廣貿易服務費217 元外，並按所漏進口稅額處2 倍之罰鍰計
    111,076 元、按所漏營業稅額處3 倍之罰鍰計82,431元。原
    告不服，主張略以，本案係報關行與公司無知同仁搞出來之
    烏龍事件，系爭貨物為船用品，請同意免稅等，申經財政部
    臺北關稅局100 年1 月25日北普復字第1001002465號復查決
    定：「復查駁回。」原告復執前詞，經由財政部臺北關稅局
    向被告提起訴願；案經財政部臺北關稅局依訴願法第58條第
    2 項規定重新審查原處分結果，以100 年4 月12日北普進字
    第1001009114號重審復查決定：「一、原復查決定撤銷。
    二、原處分關於營業稅罰鍰部分變更為處所漏營業稅額1.5
    倍之罰鍰計……41,216元整；其餘復查駁回。」是原告據以
    不服之原處分已不復存在，被告作成訴願不受理之決定，自
    無不合。
三、本件程序上應予釐清：
  (1)原告就原處分（追徵進口稅55,538元、營業稅27,477元、推
    廣貿易服務費217 元外，並按所漏進口稅額處2 倍之罰鍰計
    111,076 元、按所漏營業稅額處3 倍之罰鍰計82,431元）申
    請復查，經財政部臺北關稅局100 年1 月25日北普復字第10
    01002465號復查決定：「復查駁回」。原告100 年2 月23日
    就該北普復字第1001002465號復查決定提起訴願（參見訴願
    卷p.05）。
  (2)財政部臺北關稅局依訴願法第58條第2 項規定重新審查原處
    分結果，以100 年4 月12日北普進字第1001009114號重審復
    查決定：「一、原復查決定撤銷。二、原處分關於營業稅罰
    鍰部分變更為處所漏營業稅額1.5 倍之罰鍰計……41,216元
    整；其餘復查駁回」。所以上開「北普復字第1001002465號
    復查決定」已經被撤銷。
  (3)依行政程序法第118 條前段規定，撤銷應溯及既往失其效力
    ，亦即原復查決定（北普復字第1001002465號復查決定）在
    原告提起本件撤銷訴訟時，已事實上不存在，揆諸首開說明
    ，原告即不得對之提起訴訟，其有不服，自應對更正之「北
    普進字第1001009114號重審復查決定」另行提起訴願，而不
    得對已不存在之前行政處分（北普復字第1001002465號復查
    決定）提起訴訟。
  (4)因此，本件原告起訴請求撤銷原復查決定（北普復字第1001
    002465號復查決定）部分，顯然有不備其他要件之違法，又
    依其情形無從補正，應以裁定駁回之。本件純屬程序審酌，
    兩造關於實體部分之攻擊防禦方法均與本件程序裁定結果不
    生影響，故不逐一論述，併此敘明。
四、依行政訴訟法第107 條第1 項第10款、第104 條、民事訴訟
    法第95條、第78條，裁定如主文。
中　　華　　民　　國　　100　 年　　11　　月　　30　　日
  　　　　　　　　　臺北高等行政法院第七庭
                                    法  官　陳心弘
上為正本係照原本作成。
本件以訴訟事件所涉及之法律見解具有原則性者為限，始得於本
裁定送達後10日內向本院提出抗告狀（須按他造人數附繕本），
並經最高行政法院許可後方得抗告。
中　　華　　民　　國　　100　 年　　11　　月　　30　　日
            　　　　   　　　　  　 書記官  鄭聚恩